【裁判字號】    95,交抗,701
【裁判日期】    951013
【裁判案由】    聲明異議
【裁判全文】
臺灣高等法院臺中分院刑事裁定         95年度交抗字第701號
抗  告  人
即受處分人  甲○○
上列抗告人因聲明異議案件，不服臺灣彰化地方法院九十五年度
交聲更字第三號中華民國九十五年九月十一日裁定，提起抗告，
本院裁定如下:
    主  文
抗告駁回。
    理  由
一、抗告意旨略以：乙○○從未將舉發單告知抗告人，抗告人確
    實不知有違規被舉發之情事，俟收到裁決書方知過期未到案
    被加倍罰鍰等語。
二、本件抗告人甲○○所有之車牌號碼000－0000 號重型機車，
    遭案外人乙○○於92年12月16日13時45分許騎乘，行經彰化
    縣員林鎮○○路，因「使用註銷之牌照行駛」違規，為執勤
    警員當場舉發，並在掣開之違規舉發單上填記上開機車所有
    人即抗告人資料，勾記被通知人為「汽車所有人」，該舉發
    單並交由被查獲之行為人即案外人乙○○簽名代收，有彰化
    縣警察局舉發違反道路交通管理事件通知單影本1 紙在卷可
    稽，抗告人原所有之上開重型機車，於前述時、地，經案外
    人騎乘而違規之事實，應堪認定。抗告人以000－0000號重
    型機車牌照，已於民國84年間註銷，且該重型機車平時棄置
    於彰化縣員林鎮○○路214號住處旁空地，未再使用，於94
    年12月20日收到裁決書後，才知該車輛於92年12月16日遭案
    外人乙○○擅自騎乘而違規，舉發單係乙○○簽名，違規與
    伊無關，且伊並未曾收到任何舉發通知單，舉發機關於2年
    後，始寄本件裁決書聲明異議，經原審駁回後，復以上述理
    由抗告。惟查抗告人為本件違規行為後，道路交通管理處
    罰條例雖於94年12月28日修正公布，並於95年7月1日施行。
    惟按行為後法律或自治條例有變更者，適用行政機關最初裁
    處時之法律或自治條例。但裁處前之法律或自治條例有利於
    受處罰者，適用最有利於受處罰者之規定，行政罰法第5條
    定有明文；此所謂「行政機關最初裁處」之時點，係指有權
    裁處之行政機關為第一次裁處時，其性質為實體法上之行政
    處分。又道路交通管理處罰條例所定之罰鍰、吊扣證照、記
    點等裁罰，本屬行政罰之性質，自有行政罰法前開條文規定
    之適用。抗告人於92年12月16日為本件違規行為，而原處分
    機關則於94年年12月20日為最初裁處即本案裁決書，均於道
    路交通管理處罰條例前開修正施行之前，揆諸前揭規定，即
    應適用修正前之道路交通管理處罰條例，並無新舊法比較適
    用之問題。按汽車使用註銷之牌照行駛者，處汽車所有人
    新臺幣（下同）3,600元以上10,800元以下罰鍰；前項之牌
    照扣繳之，道路交通管理處罰條例第12條第1項第4款、第2
    項分別定有明文。又行為人有違反道路交通管理處罰條例之
    情形者，應填製舉發違反道路交通管理事件通知單，並於被
    通知人欄予以勾記，當場舉發者，應填記駕駛人或行為人姓
    名、性別、出生年月日、地址、身分證統一號碼及車主姓名
    、地址、車牌號碼、車輛種類。被查獲之駕駛人或行為人為
    受處分人時，應將該通知單填記後交付該行為人簽名或蓋章
    收受之；拒絕簽章者，並記明其事由，視為已收受；受處分
    人非該當場被查獲之行為人或駕駛人時，除應填寫駕駛人或
    行為人資料外，並應填載查明受處分人資料，再交付被查獲
    之行為人代收。但駕駛人或行為人未滿14歲或拒絕代收者，
    舉發機關應另行送達之。違反道路交通管理事件統一裁罰基
    準及處理細則第11條第1項第1款亦有明文。抗告人雖辯稱
    未收到任何通知單云云。惟該舉發單於舉發當場已合法交由
    案外人乙○○代收，應認已完成送達抗告人之程序，對抗告
    人生效，至於案外人乙○○是否將該舉發單轉交予抗告人，
    對於已生效力之送達不生影響。又本件違規當時，上開重型
    機車係登記於抗告人名下，且該重型機仍置放於抗告人之住
    處旁空地，為抗告人於異議狀內坦承不諱，抗告人於原審法
    院調查時陳稱：「（問：該違規機車停放何處？）我都停放
    在員林鎮○○里○○路214號」、「 (問：乙○○為何人？
    ）是我之前加工廠的員工」、「（問：有無同意乙○○使用
    該違規機車？）任職期間乙○○有向我借過摩托車，於九十
    二年底沒有繼續任職」等語（見原審95年2月23日訊問筆錄
    ），抗告人之代理人詹秀絲於原審法院調查時亦陳稱：「（
    問：是否知道這台機車的使用情形？）這台車平時都放在我
    家旁邊的空地，鑰匙平常放在家裡我房間的抽屜裡，因為機
    車老舊，所以有時候不需鑰匙就可以啟動」（見原審95年7
    月3日訊問筆錄)等語，足徵抗告人所有之上開重型機車牌照
    於註銷後，迄違規時確在抗告人實力支配之下，此間並有出
    借他人使用之事實。上開重型機車既登記於抗告人名下，於
    84年間註銷牌照後，自不應再行駛公路，抗告人既未依規定
    將牌照繳還公路監理機關，卻將該機車借案外人乙○○使用
    ，自有疏咎。雖抗告人辯稱本次違規並未借乙○○使用，然
    上開機車既在抗告人實力支配下且未有任何失竊之報案紀錄
    ，抗告人就所辯且未能提出證據證明，經原審依址傳訊案外
    人乙○○均未到庭，抗告人且表示無聯絡乙○○，原審認本
    件事證明確，台中區監理所彰化監理站所為之裁決適法，駁
    回抗告人之聲明異議，核無不當，抗告人上開抗告並無理由
    ，應予駁回。又經本院洽詢莒光派出所警員黃聰勇據其表示
    乙○○確已遷離彰化縣員林鎮溝皂里溝皂巷十三號，併予敘
    明。
三、據上論斷，應依道路交通案件處理辦法第二十六條、刑事訴
    訟法第四百十二條，裁定如主文。
中    華    民    國    95    年    10    月    13    日
               刑事第九庭  審判長法  官  陳  筱  珮
                                 法  官  余  仕  明
                                 法  官  康  應  龍
上列正本證明與原本無異。
不得再抗告。
                                 書記官  姚  錫  鈞
中    華    民    國    95    年    10    月    16    日
                                                      Ｆ


司法院資訊處製作；財團法人民間司法改革基金會備份。
